臺灣高等法院高雄分院民事裁定　　　　　 94年度破抗字第9號
抗　告　人　德發營造股份有限公司
法定代理人　甲○○
代　理　人　王炯棻律師
上列抗告人因聲請宣告破產事件，對於中華民國94年5 月23日臺
灣高雄地方法院94年度破字第1 號所為裁定，提起抗告，本院裁
定如下：
    主  文
原裁定廢棄。
    理  由
一、抗告意旨略以：(一)抗告人名下財產依原裁定所認資產現值約
    4,162 萬4,650 元（依公告現值評價），且均屬不動產，也
    未設定抵押，在變價後，即使扣除得優先受償之稅捐債權後
    ，尚餘2,323 萬8,983 元，當然足以組成破產財團，即已具
    破產之實益。至於原裁定所舉進行破產程序所需支出之費用
    ，俱屬破產法第95條之財團費用，依破產法第97條之規定，
    自應隨時由破產財團清償之，必待破產財團不敷清償財團費
    用時，法院才依破產管理人之聲請，宣告破產終止，原裁定
    在破產程序尚未進行，所有費用均未發生前，即逕自以空泛
    之詞彙如「龐大開銷」、「多所勞費」，在無任何具體數字
    支持下即逕自認定「可預期並無法使多數債權人之債權得相
    當及公平之滿足」，自屬違誤。(二)抗告人雖已辦理解散，也
    進行清算，但因清算中發現負債大於資產，又部分財產也遭
    債權人假扣押，清算人無從自行變價處分，造成清算程序無
    法完結，而在清算完結之前公司法人人格仍持續存在，並不
    因有解散登記而使法人人格消滅。原裁定以「聲請人既經解
    散登記，在經清算程序完成後，其法人人格即屬消滅」云云
    認無聲請破產之必要，亦屬違誤等語。
二、按破產，乃於債務人不能清償其債務時，為使總債權人獲得
    平等滿足，並兼顧債務人之利益，而就債務人之總財產，由
    法院參與其事之一般強制執行程序。又法人在清算完結前，
    其法人人格仍持續存在，並不因有解散登記而消滅。公司財
    產不足清償其債務時，清算人應即聲請宣告破產，公司法第
    89條第1 項定有明文。原裁定以抗告人股東會已決議解散，
    並為解散登記，在清算程序完成後，其法人人格即消滅，無
    聲請宣告破產之必要，揆諸上開規定，自屬率斷。又法院就
    破產之聲請，應為必要之調查，倘債務人確係毫無財產可構
    成破產財團，或債務人之財產不敷清償破產財團之費用及財
    團之債務，無從依破產程序清理其債務時，法院始得以無宣
    告破產之實益，裁定駁回聲請。抗告人之不動產有坐落高雄
    縣鳳山市○○○段116-22號、高雄市○○區○○段1114-1號
    、三民區○○段735 號、740 號、前鎮區○○段1380號、13
    83號、1384-1號、楠梓區○○段○ ○段111 號土地八筆，及
    高雄市○○區○○路248 巷30號2 樓房屋，價值究有多少，
    宜鑑價認定瞭解可構成破產財團之財產有多少，並評估財團
    費用需若干？破產財團所需支出之各項財團債務有多少，破
    產財團之財產清償優先受償之稅捐債權、財團債務及財團費
    用後，有無餘額可使破產債權人獲得平等之清償，始足為有
    無破產實益之論據。乃原法院徒以抗告人之不動產無法確定
    是否有如抗告人陳報之價值，且予以變價、分配需耗費相當
    之鑑價、拍賣費用，又拍賣成交不易，勢必導致拍賣價值之
    不斷滑落及破產程序之延長，加以拍賣程序本屬繁複且需相
    當時間，破產管理人為破產事務之處置亦多所勞費，每月應
    支付破產管理人報酬之累計，可預期亦屬龐大之開銷，率認
    餘資產扣除費用、支出，及拍賣所致之價值跌落後，可預期
    並無法使債權人獲得相當及公平之滿足，無進行破產程序之
    實益等臆斷之詞，駁回抗告人破產之聲請，自屬無據，難昭
    折服，抗告意旨指摘原裁定不當，求予廢棄為有理由，應將
    原裁定廢棄。又本件原法院已命債權人申報債權等相關程序
    之進行（原審卷第21頁）為組級利益，爰發回原法院查明後
    為適當之處理。
據上論結，本件抗告為有理由，依破產法第5 條、民事訴訟法第
492 條，裁定如主文。
中　　華　　民　　國　　94　　年　　7 　　月　　19　　日
                            民事第六庭
                                審判長法官　許明進
                                法      官  李炫德
                                法      官  張明振
以上正本證明與原本無異
如不服本裁定應於送達後10日內向本院提出再抗告狀，並繳納再
抗告費新臺幣1,000 元。再為抗告應以適用法規顯有錯誤為理由
，並經本院之許可，該許可以原裁定所涉及之法律見解具有原則
上之重要性者為限，並委任律師為代理人。
抗告人之配偶、三親等內之血親、二親等內之姻親，或抗告人為
法人、中央或地方機關時，其所屬專任人員具有律師資格並經法
院認適當者，亦得為第三審代理人。抗告人或其法定代理人具有
律師資格者及前項情形，應於提起抗告或委任時釋明之。
中　　華　　民　　國　　94　　年　　7 　　月　　20　　日
                                書　記　官  彭筱瑗
                                                      H
